臺灣高等法院刑事判決　　　　　　　　　　　　　九十一年度上更(一)字第八四號
　　上　訴　人　臺灣板橋地方法院檢察署檢察官
　　被　　　告　甲○
　　選任辯護人　舒建中
右上訴人因被告違反毒品危害防制條例案件，不服臺灣板橋地方法院八十九年度訴字
第一七００號，中華民國九十年二月十五日第一審判決（起訴案號：臺灣板橋地方法
院檢察署八十九年度偵字第九九七八、一二二七０號）提起上訴，經最高法院發回更
審，本院判決如左：
    主  文
原判決關於判決無罪部分撤銷。
甲○持有第一級毒品，累犯，處有期徒刑捌月，扣案之第一級毒品海洛因伍包（驗餘
淨重十三．六三公克、包裝重二．五七公克、純度二一．一０％，純質淨重二．八八
公克）、第二級毒品大麻壹包（淨重十六．六二公克，包裝重二．二五公克）及第二
級毒品安非他命參包（淨重七十四點七五公克，包裝重四點一五公克）均沒收銷燬之
。
    事  實
一、甲○曾犯有多次違反麻醉藥品管理條例、藥事法等罪，其中於民國（下同）八十
    六年間因違反麻醉藥品管理條例案件，經台灣板橋地方法院判處有期徒刑八月確
    定，於八十七年十二月二十二日縮刑期滿執行完畢。仍不知悔改，明知海洛因、
    大麻及安非他命業經毒品危害防制條例分別列為第一級、第二級毒品，不得非法
    持有，竟意圖供施用，於八十九年五月十七日晚上，與綽號「阿賢」之不詳姓名
    成年男子各出資新臺幣五萬元（下同），由甲○出面在台北縣中和市○○路與中
    山路口，向綽號「湯哥」之不詳姓名成年男子，以十萬元之代價購入第一級毒品
    海洛因五包（淨重十三．六三公克，包裝重二．五七公克）、第二級毒品大麻一
    包（淨重十六點六二公克，包裝重二點二五公克）及第二級毒品安非他命三包（
    淨重七十四點七五公克，包裝重四點一五公克），嗣與綽號「阿賢」約定於翌（
    十八）日清晨四時許，在台北縣中和市○○路與員山路口評分所購得之毒品時，
    為警當場查獲，並扣得上揭毒品海洛因、大麻及安非他命。
二、案經臺北市政府警察局大安分局報請臺灣板橋地方法院檢察署檢察官偵查起訴。
    理  由
一、右揭犯罪事實，業據被告甲○於警訊及偵審時坦承不諱，而被告因持有右揭海洛
    因、大麻及安非他命，而於右開時地為警當場查獲之事實，並據當時在場證人林
    鈺琦於警訊及偵查時證述在卷，另證人即查獲警員吳世明、林成易於原審法院審
    理時及本院前審調查時亦證稱於上揭時地查獲被告時並扣得扣案之海洛因、大麻
    及安非他命云云，並有經警於上揭時地查獲之第一級毒品海洛因五包、第二級毒
    品大麻一包及第二級毒品安非他命三包扣案可參，而該扣案之海洛因、大麻及安
    非他命，經送請法務部調查局鑑定結果，確屬海洛因（淨重十三．六三公克，包
    裝重二．五七公克）、大麻（淨重十六點六二公克，包裝重二點二五公克）及安
    非他命（淨重七十四點七五公克，包裝重四點一五公克），此有法務部調查局鑑
    定通知書三紙在卷可稽（見偵查卷第八四、八五頁及原審卷第四一頁），事證明
    確，被告持有海洛因、大麻及安非他命之犯行，洵堪認定。
二、查海洛因為毒品危害防制條例所規範之第一級毒品，大麻與安非他命則為同條例
    所規範之第二級毒品，該條例第二條第二項第一款及第二款分別定有明文，不得
    非法持有。被告非法持有海洛因、大麻及安非他命，核其所為，係犯毒品危害防
    制條例第十一條第一項持有第一級毒品罪及同條例第十一條第二項持有第二級毒
    品罪。公訴意旨認被告自綽號「湯哥」之不詳姓名成年男子取得第一級毒品海洛
    因五包、第二級毒品大麻一包及第二級毒品安非他命三包，而非法持有該等毒品
    ，嗣於八十九年五月十七日晚上，綽號「阿賢」之不詳姓名成年男子，欲以五萬
    元代價向被告購買該第一、二級毒品，被告即攜帶上揭毒品在台北縣中和市○○
    路與員山路口交付綽號「阿賢」，而完成交易，因認被告係涉犯毒品危害防制條
    例第四條第一項之販賣第一級毒品罪嫌及同條例第四條第二項之販賣第二級毒品
    罪嫌。按犯罪事實應依證據認定之，無證據不得推定其犯罪事實，刑事訴訟法第
    一百五十四條定有明文；另認定犯罪事實應憑積極證據，倘積極證據不足以為不
    利於被告事實之認定時，即應為有利被告之認定，更不必有何有利之證據，最高
    法院三十年上字第八一六號著有判例，所謂「積極證據足以為不利被告事實之認
    定」，依據同院七十六年臺上字第四九八六號判例意旨，係指據為訴訟上證明之
    全盤證據資料，在客觀上以達於通常一般之人均不致於有所懷疑，而得確信被告
    確曾犯罪之程度、若未達到此一程度，而有合理懷疑之存在時，即無從為被告有
    罪之確信。訊據被告矢口否認有何販賣第一、二級毒品之犯行，並辯稱：伊只是
    與「阿賢」合資十萬元（每人各出資五萬元），由其本人前往臺北縣中和市○○
    路與中山路口，向綽號「湯哥」之人購買扣案之海洛因、大麻及安非他命，再攜
    至同市○○路與員山路口準備平分一半予「阿賢」，即遭警查獲，「阿賢」則趁
    隙逃走，伊並非要販賣毒品予「阿賢」云云。查證人林鈺埼於警訊中固證稱：伊
    於八十九年五月十八日凌晨三時許，與朋友「阿德」及一位阿德之朋友（綽號「
    阿賢」）至臺北縣中和市○○路、員山路口準備購買「安非他命」，而於十八日
    凌晨四時許，當準備用五萬元交易時，即遭警查獲；經指認賣安非他命的人就是
    甲○，且在交易時有看見他從手提袋內拿出安非他命；又伊有看見警方從甲○身
    上查獲前開扣案之毒品，這些毒品都是從甲○拿的手堤袋內取出等語，而被告於
    警訊中亦供承：伊遭警方查獲時，正把「安非他命」交給「阿賢」，並由「阿賢
    」親手交給林鈺埼等情，惟被告始終否認有販賣毒品之情事，而證人林鈺埼於偵
    審中亦改稱：伊當天是與甲○相約一起去打保齡球，並非要向甲○購買毒品，且
    警察在伊身上並未查獲何毒品，毒品不知係何人丟在地上的等語，另證人即查獲
    之員警林成易、吳世明於原審法院審理時證稱扣案之毒品是有人丟在地上，從地
    上查獲的等情，益見證人林鈺埼於警訊中所稱扣案毒品是經警從被告所拿之手提
    袋內取出等語，及被告於警訊時所供安非他命已交給綽號「阿賢」，並由「阿賢
    」親手交給林鈺埼等情，尚與事實不符﹔另依公訴人指訴綽號「阿賢」欲以五萬
    元向被告購買第一級毒品海洛因、第二級毒品大麻及安非他命，而證人林鈺埼於
    警訊時既證稱該綽號「阿賢」者已於上揭時地準備五萬元向被告購買毒品，而何
    以證人林鈺埼及被告始終未提及被告有販賣及交付第一級毒品海洛因、第二級毒
    品大麻之情節，是證人林鈺埼於警訊時指述被告有於上揭時地欲販賣安非他命予
    綽號「阿賢」者，是否與事實相符，非無疑義﹔至被告就扣案毒品之來源，雖前
    後所供不一，初於警訊中供稱係「湯哥」叫他的不知名小弟於半月前在北市○○
    路的一間泡沫紅茶店寄放在伊處，且係「湯哥」託伊轉交給「阿賢」等人，並非
    買賣云云（參見偵查卷(一)附八十九年五月十八日警訊筆錄，第七頁、第八頁反面
    ），於偵查中始則供稱安非他命係「李哥」要伊拿給阿賢，是在袋子內，但伊不
    知有何物等語（參見偵查卷(一)附八十九年五月十八日訊問筆錄，第三七頁），嗣
    供稱被查獲之海洛因、大麻及安非他命係伊與「阿賢」各出五萬元合資所購，係
    向「湯哥」及「小李」共買十萬元云云（參見偵查卷(一)附八十九年六月七日訊問
    筆錄，第六三頁反面、同卷附八十九年六月十六日訊問筆錄，第八０頁正、反面
    ），而於原審法院審理時及本院調查審理時均供稱上揭毒品係由其與綽號「阿賢
    」各出五萬元合資向綽號「湯哥」所購云云，而查現行政府對毒品查緝甚嚴，處
    罰甚重，系爭毒品有三類，且非屬區區少量，被告是否甘冒重罰之風險而受他人
    之託代為轉交系爭毒品，非無可疑，是系爭毒品應以被告所供係以十萬元之代價
    向綽號「湯哥」之不詳姓名成年男子購入較為可採，而查海洛因、大麻及安非他
    命等毒品，取得不易，價值高昂，並無何證據足資證明被告有因財務或經濟因素
    而致需賤售系爭毒品之情事，則被告是否可能將其以十萬元所購入之上揭毒品隨
    即以半價之五萬元出售予他人，非無斟酌之餘地。況且本案並無所謂向被告購買
    毒品之「阿賢」之人經警查獲，無從查證被告確有將海洛因、大麻及安非他命販
    賣予「阿賢」之犯行。綜上所述，被告既始終否認有販賣上揭毒品之犯行，而證
    人林鈺埼於警訊時指述被告有欲販賣毒品安非他命予綽號「阿賢」，既與其後所
    為之供述不一，且亦查無何積極證據足資證明、確與事實相符，自難遽執以認定
    被告有販賣第一、二級毒品之犯行，此外並無何確切證據足資認定被告係意圖供
    販賣而販入上揭毒品，是被告所辯並無販賣上揭毒品犯行，應堪採信，玆公訴人
    指訴被告持有上揭毒品係意圖供販賣，而查持有毒品與販賣毒品間具有高低度行
    為之實質上一罪關係，被告雖無本件販買毒品之犯行，惟仍應就其持有毒品之犯
    行予以論究，是公訴人認被告所為係犯毒品危害防制條例第四條第一項及第二項
    之販賣第一、二級毒品罪，起訴法條，尚有未洽，應予變更。而查被告以一行為
    同時持有第一級毒品海洛因及第二級毒品大麻、安非他命，係一行為同時觸犯數
    罪名，為想像競合犯，應從一重之持有第一級毒品罪處斷。另查被告於八十六年
    間因違反麻醉藥品管理條例案件，經台灣板橋地方法院判處有期徒刑八月確定，
    於八十七年十二月二十二日縮刑期滿執行完畢，有台灣高等法院檢察署刑案紀錄
    簡覆表在卷可稽，其受有期徒刑之執行完畢後，五年以內再犯有期徒刑以上之本
    罪，為累犯，應依法加重其刑，原審認被告所為不成立販賣毒品罪，固無不當，
    惟原審就公訴人所起訴與該販賣毒品犯行具有實質上一罪之持有毒品犯行未予審
    究，尚有未洽，檢察官上訴意旨猶執陳詞認被告應成立販賣毒品罪，固無理由，
    惟原判決關於判決被告無罪部分既有可議，自應由本院予以撤銷改判，爰審酌被
    告之素行、犯罪之動機、目的、手段、所持有毒品之種類、數量、因而所致生之
    危害及犯罪後之態度等一切情狀，量處有期徒刑捌月。扣案之第一級毒品海洛因
    五包（驗餘淨重十三．六三公克、包裝重二．五七公克、純度二一．一０％，純
    質淨重二．八八公克）、第二級毒品大麻一包（淨重十六．六二公克，包裝重二
    ．二五公克）及第二級毒品安非他命三包（淨重七十四點七五公克，包裝重四點
    一五公克）為查獲之毒品，應依毒品危害防制條例第十八條第一項前段沒收銷燬
    之。
據上論斷，應依刑事訴訟法第三百六十九條第一項前段、第三百六十四條、第二百九
十九條第一項前段、第三百條，毒品危害防制條例第十一條第一項、第二項、第十八
條第一項前段，刑法第十一條前段、第五十五條、第四十七條，判決如主文。
本案經檢察官林炳雄到庭執行職務。
中    華    民    國    九十一    年  六     月      六          日
                            台灣高等法院刑事第三庭
                                審判長法  官  張  連  財
                                      法  官  李  英  勇
                                      法  官  張  傳  栗
右正本證明與原本無異。
檢察官如不服本判決應於收受送達後十日內向本院提出上訴書狀，其未敘述上訴之理
由者並得於提起上訴後十日內向本院補提理由書（均須按他造當事人之人數附繕本）
。
                                      書記官  王  秀  雲
中    華    民    國    九十一    年        六      月      六          日
附錄    本判決論罪科刑法條：
毒品危害防制條例第十一條第一項及第二項：
持有第一級毒品者，處三年以下有期徒刑、拘役或新臺幣五萬元以下罰金。
持有第二級毒品者，處二年以下有期徒刑、拘役或新臺幣三萬元以下罰金。
